臺灣屏東地方法院行政訴訟判決　　　　　 110年度交字第88號
原　　　告　邱鐵城　
被　　　告　交通部公路總局高雄區監理所


代　表　人　李瑞銘　
上列當事人間交通裁決事件，原告不服被告於民國110 年7 月6
日所為裁字第82-ZEA295211號裁決書，提起行政訴訟，本院判決
如下：
    主  文
原告之訴駁回。
訴訟費用新臺幣300元由原告負擔。
    事實及理由
一、程序事項：本件因屬不服被告所為道路交通管理處罰條例第
    8 條之裁決而提起撤銷訴訟，依行政訴訟法第237 條之1 之
    規定，應適用交通裁決事件訴訟程序，再依兩造所述各節及
    卷內資料足認事證已臻明確，本院認無經言詞辯論之必要，
    爰依同法第237 條之7 之規定，不經言詞辯論，逕為判決，
    合先敘明。
二、事實概要：原告駕駛車牌號碼000-0000號自用小客車（下稱
    系爭車輛）於民國110 年2 月16日16時00分許，行經國道1
    號北向365.1 公里處（下稱系爭路段），因有「行駛高速公
    路未依規定變換車道（變換車道未依規定與前車保持行車安
    全間距與距離）」之違規事實，經民眾檢舉，為警填製國道
    警交字第ZEA000000 號違反道路交通管理事件通知單（下稱
    舉發通知單）舉發，並移由被告裁決，嗣被告認原告違反道
    路交通管理處罰條例（下稱處罰條例）第33條第1 項第4 款
    之規定屬實，即於110 年7 月6 日製開裁字82-ZEA295211號
    違反道路交通管理事件裁決書（下稱原處分），裁罰原告：
    罰鍰新臺幣（下同）3,000 元，記違規點數1 點。原告仍為
    不服，遂提起本件行政訴訟。
三、原告主張：依採證照片所示，系爭車輛與前、後車均有保持
    一定距離，而所謂安全距離及間距又應如何判定？係經由目
    視或有精密儀器檢測？未見被告於開罰前說明其判斷標準，
    實難令人折服。被告據此對伊裁罰，原處分即有違誤等語。
    並聲明：原處分撤銷。
四、被告則以：本件車主許月桃於110 年7 月6 日申辦移轉歸責
    予駕駛人即原告，本案處罰原告無誤，先予敘明。本件經檢
    視採證光碟可知，系爭車輛由中間車道跨越車道線欲向右變
    換側車道時，與前車相距約1 組車道線（即10公尺）；與後
    方直行車輛之車距亦未保持3 組車道線之距離，目視可見系
    爭車輛車尾與檢舉人車輛車頭明顯重疊，安全間隔幾近壓縮
    為零，迫使檢舉人緊急減速、偏駛閃避以防止發生碰撞。而
    依高速公路及快速公路交通管制規則第6 條第1 項第1 款之
    規定，倘以最低之標準即每小時60公里計算，併參考道路交
    通標誌標線號誌設置規則第182 條之規定，系爭車輛如欲變
    換至相鄰車道行駛時，在正常天候狀況下，最小距離至少為
    30公尺，相當於3 組左右車道線段間距之距離，方符上開規
    定。惟本件原告於變換車道時，未預留合理反應之時間、空
    間給其他用路人，從影片可知原告行為未與原行駛車道中之
    前車保持安全車距，且已侵犯原行駛於外側車道車輛之路權
    ，易造成追撞事故，原告違規事實明確，原處分裁處罰鍰3,
    000 元、記違規點數1 點，應無違誤等語，資為抗辯。並聲
    明：原告之訴駁回。
五、本院之判斷：
 (一) 應適用之法律：
    ⒈高速公路及快速公路交通管制規則第6 條第1 項第1 款：
      「汽車行駛高速公路及快速公路，前後兩車間之行車安全
      距離，在正常天候狀況下，依下列規定：一、小型車：車
      輛速率之每小時公里數值除以二，單位為公尺。」
    ⒉高速公路及快速公路交通管制規則第11條第3 款：「汽車
      在行駛途中，變換車道或超越前車時，應依標誌、標線、
      號誌指示，並不得有下列情形：三、未保持安全距離及間
      隔。」
    ⒊道路交通安全規則第98條第1 項第6 款：「汽車在同向二
      車道以上之道路（車道數計算，不含車種專用車道、機車
      優先道及慢車道），除應依標誌或標線之指示行駛外，並
      應遵守下列規定：六、變換車道時，應讓直行車先行，並
      注意安全距離。」
    ⒋處罰條例第7-1 條前段：「對於違反本條例之行為者，民
      眾得敘明違規事實或檢具違規證據資料，向公路主管或警
      察機關檢舉，經查證屬實者，應即舉發。」
    ⒌處罰條例第33條第1 項第4 款：「汽車行駛於高速公路、
      快速公路或設站管制之道路，不遵使用限制、禁止、行車
      管制及管理事項之管制規則而有下列行為者，處汽車駕駛
      人新臺幣三千元以上六千元以下罰鍰：四、未依規定變換
      車道。」
    ⒍處罰條例第63條第1 項第1 款：「汽車駕駛人有下列各款
      所列條款之一者，除依原條款處罰鍰外，並予記點：一、
      有第三十三條第一項、第二項、第三十八條第一項、第四
      十條、第四十五條、第四十七條第一款至第三款、第四十
      八條、第四十九條或第六十條第二項第一款、第二款情形
      之一者，各記違規點數一點。」
    ⒎行為時違反道路交通管理事件統一裁罰基準表第33條第1
      項第4 款：「行駛高、快速公路未依規定變換車道：小型
      車期限內繳納或到案聽候裁決者，裁處罰鍰3,000 元，記
      違規點數1 點。」
 (二) 經查，案發時原告確實駕駛系爭車輛行經系爭路段，因經
      民眾檢舉有如上交通違規情節，經警向被告舉發後，被告
      認舉發屬實即以原處分裁罰原告等節，除為兩造不爭執外
      ，並有卷附交通部公路總局高雄區監理所110 年7 月6 日
      裁字第82-ZEA295211號違反道路交通管理事件裁決書1 紙
      、內政部警政署國道公路警察局地五工路警察大隊110 年
      3 月10日國道警交字第ZEA000000 號舉發通知單影本1 紙
      、汽車車籍查詢資料及駕駛人基本資料各1 紙、汽車所有
      人告知違規駕駛人申報書影本1 份、原告110 年3 月30日
      申訴單1 紙、內政部警政署國道公路警察局第五公路警察
      大隊110 年5 月20日國道警五交字第1105701374號函影本
      1 紙、採證照片1 幀、採證光碟1 片、內政部警政署國道
      公路警察局第五公路警察大隊110 年8 月31日國道警五交
      字第1105702685號函影本1 紙（本院卷第18至31頁）等可
      佐，上情信屬實在。
 (三) 按高速公路及快速公路交通管制規則( 下稱管制規則) 第
      6 條第1 項第1 款業就汽車行駛高速公路之安全見間距訂
      定為，車輛速輛每小時公里數值除以2 ，單位為公尺；復
      管制規則係依據母法處罰條例第33條第6 項授權而制定，
      並管制規則內容經核，尚無逾越母法授權範圍或有規範定
      義不清致有違反法律明確性情形，則上揭管制規則自得為
      本院援用，先與說明。第查，本件依舉發單位員警提出之
      民眾檢舉案發現場照片( 本院卷第29頁) 顯示，原告車輛
      於案發時原行駛於系爭路段之國道中線，嗣擬向右變換車
      道而併入外側車道繼續行駛，而原告車輛於變換車道時，
      車尾與後方車輛車頭幾乎銜接而全無酌留後方駕駛反應空
      間，考量高速公路車速之快，原告上揭駕駛行為本極易造
      成後方車輛煞車不及因而肇致車禍事故，所為亦屬我國許
      多駕駛人積習已久之不良駕駛習慣，多數遵守交通規則駕
      駛亦常因原告上揭恣意變換車道不良駕駛方式而生防衛性
      駕駛心態，不必要之道路事故風險因而增生，則原告以原
      處分裁罰原告，於法並無不合，且稱妥適。原告固主張，
      本件並無法判定伊變換車道未保持安全距離，且僅憑檢舉
      人所攝照片裁罰，檢舉人之錄影機器又未經檢測，公平性
      當受質疑，原處分逕為裁罰，即有違誤云云。然查，管制
      規則就高速公路變換車道之安全距離業規定如上，再依道
      路交通標誌標線號誌設置規則第182 條規定，系爭路段之
      車道線每組含白虛線長度與間隔共為10公尺( 即白虛線長
      4 公尺，與次一白虛線間隔為6 公尺，合計10公尺) ，而
      依據上揭民眾檢舉之案發現場照片內容以觀，原告車輛車
      尾與後方車輛車頭間距根本未足一道白虛線( 4 公尺) 距
      離，佐參案發時為晴天日間自然光線，現場車流順暢，現
      場車輛間距目視至少均有4 至5 車身以上，而依據通常駕
      駛經驗判斷，案發現場平均車速至少亦有時速40公里以上
      ，甚至可能高達時速7 、80公里，如依上揭管制規則並採
      最有利原告方式計算，則原告變換車道與其餘車輛間應保
      持之安全距離至少應有20公尺( 2 組車道線距離，計算式
      ：時速40公里/2=20 平方公尺) ，方稱適法。原告本件變
      換車道顯然未足上揭規定之安全距離，所辯委無可採。至
      原告主張民眾檢舉儀器未經檢測致精確度有疑問部分，查
      員警提呈之民眾檢舉上揭照片經核，畫面清晰，原告車牌
      號碼英文及數字部分均無誤判之虞，且各車輛間動態亦能
      清楚呈現，則待證事實( 變換車道未保持安全距離) 已經
      舉證屬實明確，況本件並非舉發如超速等，有賴需國家度
      量衡標準檢驗合格儀器方能證明之交通違規態樣，且上揭
      照片內容經核，亦無明顯變造情形，則原告上揭主張同難
      為其有利認定。
六、綜上所述，原告於前揭時、地，確有「變換車道未保持行車
    安全距離與間隔」之違規行為，被告依處罰條例第33條第1
    項第4 款、第63條第1 項第1 款暨違反道路交通管理事件統
    一裁罰基準表第33條第1 項第4 款（小型車違規，期限內繳
    納或到案聽候裁決者）裁處繳納罰鍰新臺幣3,000 元，並記
    違規點數1 點，核無違誤。原告猶執前詞請求撤銷原處分，
    為無理由，應予駁回。
七、本件第一審裁判費為300 元，應由原告負擔，爰確定第一審
    訴訟費用額如主文第2 項所示。
據上論結，本件原告之訴為無理由，依行政訴訟法第237 條之7
、第237 條之8 第1 項、第98條第1 項前段，判決如主文。
中    華    民    國    110   年    10    月    29    日
                  行政訴訟庭  法  官  曾士哲
以上為正本，係照原本作成。
如不服本判定，應於判決送達後20日內，向本院提出上訴狀並表
明上訴理由（原判決所違背之法令及其具體內容或依訴訟資料可
認為原判決有違背法令之具體事實），其未載明上訴理由者，應
於提出上訴後20日內向本院補提理由書（上訴狀及上訴理由書均
須按他造人數附繕本，如未按期補提上訴理由書，則逕予駁回上
訴），並應繳納上訴裁判費新臺幣750元。
中    華    民    國   110    年    10    月    29    日
                              書記官  沈詩雅